最高法院刑事判決　　　　　　九十六年度台上字第三八二九號
上　訴　人　甲○○
　　　　　　　　　　之1
選任辯護人　許富元律師
上列上訴人因偽造文書案件，不服台灣高等法院高雄分院中華民
國九十六年五月十一日第二審更審判決（九十四年度上更(一)字第
一七六號，起訴案號：台灣高雄地方法院檢察署八十七年度偵字
第二０九八、一八五六八號），提起上訴，本院判決如下：
    主  文
上訴駁回。
    理  由
按刑事訴訟法第三百七十七條規定，上訴於第三審法院，非以判
決違背法令為理由，不得為之。是提起第三審上訴，應以原判決
違背法令為理由，係屬法定要件。如果上訴理由狀並未依據卷內
訴訟資料，具體指摘原判決不適用何種法則或如何適用不當，或
所指摘原判決違法情事，顯與法律規定得為第三審上訴理由之違
法情形，不相適合時，均應認其上訴為違背法律上之程式，予以
駁回。本件原判決已敘明上訴人甲○○介紹涂鏡堂向證人即告訴
人郭淑敏盤店並取得「大爺餐廳」刷卡機、郭淑貞之存款簿、蓋
有印文之取款憑條等情，經上訴人自承，核與郭淑敏、涂鏡堂分
別於警、偵訊及審理中指證情節大致相符；又郭淑敏係於民國八
十六年十一月上旬因上訴人介紹涂鏡堂要盤店，而將存摺、刷卡
機及取款憑條等物交予上訴人，之後郭淑貞即於八十六年十一月
二十九日接獲美國銀行公司之存證信函，表示郭淑貞之存摺及刷
卡機被非法使用等情，亦據證人郭淑貞於警詢證述甚詳。而美國
銀行亦狀稱大爺餐廳於八十六年十一月間即出現持偽造之信用卡
冒刷偽簽簽帳單請款等情，顯見上訴人確有將其取得之大爺餐廳
刷卡機、郭淑貞之存款簿及蓋妥印章之空白取款憑條，用以非法
用途至明。且經原審將涂鏡堂自承為其親筆繕寫之自白書上筆跡
，與卷附之八十六年十一月間之華南銀行郭淑貞取款憑條上記載
之金額大寫國字及提領日期之阿拉伯數字相比對結果，發現該取
款憑條之筆跡與涂鏡堂之自白書筆跡之書寫習慣，亦有多處相符
之處，足認上訴人確有事先聯合涂鏡堂共同向郭淑敏詐騙刷卡機
、存款簿及取款憑條等物，事後再與涂鏡堂共同偽造簽帳單持以
請款，及持上開存款簿及取款憑條領款甚明。並敘明雖無法證明
簽帳單上偽造之簽名，為上訴人或涂鏡堂所為，但上訴人與涂鏡
堂既利用詐騙所得之刷卡機、存款簿及取款憑條等物，而由涂鏡
堂填載取款憑條以領取詐得之款項，縱不能證明簽帳單上持卡人
欄簽名為上訴人或涂鏡堂所為，僅無法認定渠等為在簽帳單上偽
簽姓名之人，尚不得據此逕為上訴人有利之認定。郭淑敏就有無
交付或在何處交付存款簿及取款憑條予上訴人，雖於警詢、偵查
中、第一審及原審審理中之陳述均非一致，惟其在距案發時間較
近之警詢及偵查時均一致陳稱將存摺交給上訴人，而此時距案發
時間較近，記憶較深刻，嗣在第一審及原審審理證述時，距案發
時間則已分別長達將近三年及十年之久，記憶難免因時間經過而
模糊，是其嗣於第一審及原審所為相異之陳述，尚屬情理之常。
至於涂鏡堂之自白書雖稱與上訴人無涉云云，但已與其於第一審
及原審之供述不符，且依前所述上訴人既參與全部盤店、收取刷
卡機、存款簿及取款憑條之行為，該自白書所稱上訴人全然不知
行使偽造簽帳單詐領款項，與事實不符，難予採信。因認上訴人
犯行明確，而將第一審之科刑判決撤銷，依牽連犯關係，從一重
論處上訴人共同連續行使偽造私文書，足以生損害於他人罪刑，
已詳述其所憑之證據及其認定之理由。從形式上觀察，並無何違
法情形存在。上訴意旨略以：證人郭淑敏之供述前後不一，言詞
閃爍，又未與涂鏡堂同庭應訊，閃避不出庭，似另有隱情，則其
基本事實之陳述是否與事實相符，值得懷疑；雖取款憑條上之筆
跡與涂鏡堂自白書上筆跡相符，亦無從推論上訴人與涂鏡堂共同
犯罪；涂鏡堂之自白書確出於自由意思所為，原判決不採取大爺
餐廳部分之自白，卻採取光明視界之自白，認上訴人未與涂鏡堂
共犯此部分行為，其採證前後矛盾等語。惟查原判決已敘明陳淑
敏於第一審及原審審理時之供述雖未盡一致，但已距案發分別有
三年及十年之久，記憶難免因時間經過而模糊，而其於警、偵訊
時就存摺交付上訴人之供述均屬一致，自得採為論斷之依據，乃
屬事實審法院採證職權之適法行使，尚難漫指為違法；又涂鏡堂
所犯大爺餐廳及光明視界部分之犯行，本屬不同被害人，犯罪事
實亦非一致，原判決就不同之證據資料作不同之評價，與採證法
則並無違背。此外，上訴意旨並非依據卷內資料具體指摘，徒憑
己見，仍執陳詞，就原判決明白論斷之事項，及原審認事採證職
權之行使，任意指摘，泛言原判決有理由不備及理由矛盾之違法
，或與判決本旨無關之枝節，漫指原判決違法，或為單純事實之
爭執，自非適法之第三審上訴理由。其上訴違背法律上之程式，
應予駁回。又上訴人牽連犯詐欺取財部分，原審係依刑法第三百
三十九條第一項論處，核屬刑事訴訟法第三百七十六條第四款之
案件，牽連之行使偽造私文書重罪部分上訴既不合法，自無從就
該牽連之輕罪併為實體上審理，依刑事訴訟法第三百七十六條規
定，此部分既經第二審判決，自不得上訴於第三審法院，上訴人
復提起上訴，顯非適法，應併予駁回。
據上論結，應依刑事訴訟法第三百九十五條前段，判決如主文。
中　　華　　民　　國　九十六　年　　七　　月　 十三 　日
                      最高法院刑事第九庭
                          審判長法官  洪　清　江
                                法官  石　木　欽
                                法官  李　伯　道
                                法官  林　勤　純
                                法官  陳　晴　教
      本件正本證明與原本無異
                                      書  記  官
中　　華　　民　　國　九十六　年　　七　　月　二十四　日
                                                      Ｑ
